【裁判字號】    99,訴,1548
【裁判日期】    990531
【裁判案由】    毒品危害防制條例
【裁判全文】
臺灣板橋地方法院刑事判決              99年度訴字第1548號
公  訴  人  臺灣板橋地方法院檢察署檢察官
被      告  甲○○
上列被告因違反毒品危害防制條例案件，經檢察官提起公訴（99
年度毒偵字第1862號），經本院合議庭裁定由受命法官獨任進行
簡式審判程序，判決如下：
    主  文
甲○○施用第一級毒品，處有期徒刑玖月。
    事  實
一、甲○○前（一）因施用第一、二級毒品案件，經臺灣桃園地
    方法院於民國88年7 月7 日以88年度毒聲字第3815號裁定送
    觀察、勒戒後，因認有繼續施用毒品之傾向，經同法院於88
    年8 月6 日以88年度毒聲字第4448號裁定令入戒治處所施以
    強制戒治，嗣經同法院於89年2 月29日以89年度毒聲字1574
    號裁定停止戒治交付保護管束，於89年8 月5 日保護管束期
    滿未經撤銷，視為強制戒治期滿執行完畢，該次施用毒品犯
    行，並經臺灣桃園地方法院檢察署檢察官以89年度戒偵字第
    434 號為不起訴處分確定。（二）又因施用第一、二級毒品
    案件，經臺灣桃園地方法院檢察署檢察官起訴並聲請強制戒
    治，強制戒治部分，經臺灣桃園地方法院於91年2 月28日以
    91 年 度毒聲字第562 號裁定令入戒治處所施以強制戒治，
    於92 年2月27日執行完畢；起訴部分，經同法院於91年7 月
    23日以91年度訴字第740 號刑事判決分別判處有期徒刑5 月
    、7 月，應執行有期徒刑11月，於91年9 月14日確定，接續
    於上開強制戒治執行而於92年2 月28日入監執行，於93年1
    月3 日縮短刑期執行完畢。詎其猶不知悔改，復基於施用第
    一級毒品海洛因及第二級毒品甲基安非他命之犯意，於99年
    1 月11日晚上8 時許，在其位於臺北縣三峽鎮○○○街35號
    4 樓之6 之友人住處內，以將海洛因及甲基安非他命置入玻
    璃球內以火加熱燒烤吸食其煙霧之方式，同時施用第一級毒
    品海洛因及第二級毒品甲基安非他命1 次。嗣於99年1 月11
    日晚上8 時30分許，為警在臺北縣三峽鎮○○○街35號前查
    獲，經採集尿液檢體送驗，結果呈現鴉片類（嗎啡、可待因
    ）及安非他命類（安非他命、甲基安非他命）陽性反應，始
    悉上情。
二、案經臺北縣政府警察局汐止分局移請臺灣板橋地方法院檢察
    署檢察官偵查起訴。
    理  由
一、本件被告甲○○所犯均係死刑、無期徒刑或最輕本刑為三年
    以上有期徒刑以外之罪，其於準備程序中就被訴事實為有罪
    之陳述，經本院告知簡式審判程序之旨，並聽取公訴人、被
    告之意見後，經本院合議庭依刑事訴訟法第273 條之1 第1
    項規定裁定由受命法官獨任進行簡式審判程序，合先敘明。
二、認定犯罪事實所憑證據及理由
（一）上揭同時施用第一級毒品及第二級毒品犯行之事實，業據
      被告甲○○於本院準備程序及審理時均坦承不諱，核與被
      告於偵查中供述均大致相符【99年度毒偵字第1862號（下
      稱偵卷）第17頁】。
（二）被告於99年1 月11日晚上8 時30分許，為警查獲後予以採
      集其尿液檢體（代碼編號M0000000），經送臺灣檢驗科技
      股份有限公司以酵素免疫分析法初步檢驗，再以氣相層析
      / 質譜儀法確認檢驗，確呈鴉片類（嗎啡、可待因）及安
      非他命類（安非他命、甲基安非他命）陽性反應一節，有
      臺北縣政府警察局汐止分局毒品案犯罪嫌犯人姓名代碼對
      照表、臺灣檢驗科技股份有限公司濫用藥物檢驗報告（報
      告日期：99年1 月26日；報告編號：UL/2010/10513 號）
      在卷可稽（偵卷第8 、7 頁）。
（三）按「尿液毒品檢驗…若能使用先進之氣相層析質譜儀分析
      法確認，則可完全排除偽陽性之干擾，為目前最具公信力
      的檢驗方法。」等語，有法務部調查局第六處87年9 月29
      日（87）發技（一）字第87074574號函附卷為憑，足見前
      揭臺灣檢驗科技股份有限公司所使用之檢驗方法已可完全
      排除毒品偽陽性之干擾，其檢驗結果堪以採信；而「海洛
      因經注射入人體後，約百分之20於24小時內自尿中排出，
      一般而言，尿液中能否驗出嗎啡陽性反應，與其投與量、
      投與途徑、採尿時間、個人體質及檢驗方法之靈敏度有關
      ，國外曾有文獻報導注射6 毫克之海洛因鹽酸鹽，其代謝
      物嗎啡之平均可檢出時限約為26小時」，且「甲基安非他
      命經口服投與後約百分之70於24小時內自尿液中排出，約
      百分之90於96小時內自尿液中排出，甲基安非他命之檢出
      與其投與方式、投與量、個人體質、採尿時間及檢測儀器
      之精密度等諸多因素有關，惟依上述資料推斷，最長可能
      不會超過4 日」等情，此有行政院衛生署藥物食品檢驗局
      （81）藥檢壹字第8114885 、001156號函各1 紙附卷可憑
      。再按「海洛因與安非他命等毒品通常均可以口服、鼻吸
      、注射或抽吸方式施用，如以錫箔紙或玻璃球燒烤產生煙
      霧藉口吸入之施用方式，俗稱『追龍』，另亦可加入美娜
      水後以針筒注射方式施用，視不同施用者之用毒習性，前
      述二者亦可混合使用」，此有法務部調查局92年7 月9 日
      調科壹字第09200203820 號1 份可參。是被告供稱其於99
      年1 月11日晚上8 時許，以將海洛因及甲基安非他命置入
      玻璃球吸食器內，用火加熱燒烤吸食其煙霧之方式，同時
      施用第一級毒品海洛因及第二級毒品甲基安非他命等情，
      尚非無據。
（四）綜上所述，被告之尿液經以氣相層析質譜儀分析法檢驗，
      既呈鴉片類及安非他命類陽性反應，佐以上函示，顯見被
      告於本院審理時所坦承其於99年1 月11日晚上8 時許，同
      時施用海洛因及甲基安非他命一節，應與事實相符而值採
      信。
（五）按毒品危害防制條例於92年7 月9 日修正公布，自93年1
      月9 日施行，其中第20條、第23條將施用毒品之刑事處遇
      程序，區分為「初犯」及「五年內再犯」、「五年後再犯
      」。依其立法理由之說明：「初犯」，經觀察、勒戒或強
      制戒治後，應為不起訴處分或不付審理之裁定；經觀察、
      勒戒或強制戒治執行完畢釋放後，「五年內再犯」者，因
      其再犯率甚高，原實施之觀察、勒戒及強制戒治既已無法
      收其實效，爰依法追訴或裁定交付審理。至於經觀察、勒
      戒或強制戒治執行完畢釋放後，「五年後再犯」者，前所
      實施之觀察、勒戒或強制戒治已足以遮斷其施用毒品之毒
      癮，為期自新及協助其斷除毒癮，仍適用「初犯」規定，
      先經觀察、勒戒或強制戒治之程序。從而依修正後之規定
      ，僅限於「初犯」及「五年後再犯」二種情形，始應先經
      觀察、勒戒或強制戒治程序。倘被告於5 年內已再犯，經
      依法追訴處罰，縱其第三次（或第三次以上）再度施用毒
      品之時間，在初犯經觀察、勒戒或強制戒治執行完畢釋放
      5 年以後，已不合於「五年後再犯」之規定，且因已於「
      五年內再犯」，顯見其再犯率甚高，原實施觀察、勒戒或
      強制戒治，已無法收其實效，即應依該條例第10條處罰（
      最高法院95年度第7 次刑事庭會議決議要旨參照）。查被
      告於事實欄一、（一）強制戒治執行完畢釋放出所後（初
      犯），於執行完畢5 年內，再犯事實欄一、（二）施用毒
      品案件一節，有臺灣高等法院被告前案紀錄表1 份在卷可
      稽，被告於初犯經強制戒治執行完畢釋放5 年以內，已為
      二犯，依上開說明，本件再犯已非毒品危害防制條例第20
      條第3 項規定之「五年後再犯」類型，應依法訴追處罰。
      綜上所述，本案事證明確，被告犯行洵堪認定，應予依法
      論科。
三、論罪科刑
（一）罪名：查海洛因屬毒品危害防制條例第2 條第2 項第1 款
      所規定之第一級毒品，甲基安非他命屬毒品危害防制條例
      第2 條第2 項第2 款所規定之第二級毒品。核被告於99年
      1 月11日晚上8 時許，同時施用海洛因及甲基安非他命之
      行為，則分別係犯毒品危害防制條例第10條第1 項施用第
      一級毒品罪及同條第2 項施用第二級毒品罪。
（二）吸收關係：被告上揭為施用而分別持有第一、二級毒品之
      低度行為，分別為施用第一、二級毒品之高度行為所吸收
      ，均不另論罪。
（三）想像競合：被告於99年1 月11日晚上8 時許，將第一級毒
      品海洛因及第二級毒品甲基安非他命摻在一起同時施用，
      業已認定如前述，被告所犯上開施用第一級毒品罪、施用
      第二級毒品罪2 罪間，顯係一行為觸犯數罪名，屬想像競
      合犯，應從較重之施用第一級毒品罪處斷。
（四）量刑：爰審酌被告前因施用毒品犯行，已經受觀察勒戒、
      強制戒治及刑罰執行，本應知所惕勵，卻仍漠視法令禁制
      再犯本罪，顯未知所戒慎，惟衡其施用毒品所生危害，實
      以自戕身心健康為主，對於他人生命、身體、財產等法益
      ，尚無明顯而重大之實害，暨其犯罪後坦認犯行之態度等
      一切情狀，本院認公訴人當庭求處有期徒刑10月並非相當
      ，因而論處如主文所示之刑，以示懲儆。
據上論斷，應依刑事訴訟法第273 條之1 第1 項、第299 條第1
項前段，毒品危害防制條例第10條第1 項、第2 項，刑法第11條
前段、第55條，判決如主文。
本案經檢察官朱俊銘到庭執行職務。
中    華    民    國    99    年    5     月    31    日
                  刑事第十三庭  法  官    方鴻愷
以上正本證明與原本無異。
如不服本判決應於收受判決後10日內向本院提出上訴書狀，並應
敘述具體理由。其未敘述上訴理由者，應於上訴期間屆滿後20日
內向本院補提理由書（均須按他造當事人之人數附繕本）「切勿
逕送上級法院」。
                                書記官    江怡萱
中    華    民    國    99    年    6     月    3     日
附錄本案論罪科刑法條全文：
毒品危害防制條例第10條
施用第一級毒品者，處6 月以上5 年以下有期徒刑。
施用第二級毒品者，處3 年以下有期徒刑。

司法院資訊處製作；財團法人民間司法改革基金會備份。
